【裁判字號】    99,上易,257
【裁判日期】    990429
【裁判案由】    竊盜
【裁判全文】
臺灣高等法院刑事判決                 99年度上易字第257號
上  訴  人
即  被  告  乙○○
選任辯護人  周立仁律師
上列上訴人因竊盜案件，不服臺灣臺北地方法院98年度易字第13
61號，中華民國98年12月15日第一審判決（起訴案號：臺灣臺北
地方法院檢察署97年度偵字第27319號），提起上訴，本院判決
如下：
    主  文
上訴駁回。
    事  實
一、乙○○意圖為自己不法之所有，於民國97年10月27日後之某
    日至同年11月12日之期間內，趁其兄李胡坤已於同年10月23
    日去世，李胡坤位於臺北縣新店市○○路○段118號1樓之店
    面無人看守之際，多次持鑰匙進入李胡坤之店面，竊取李胡
    坤生前所有不詳數量之木頭雕刻品等具有經濟價值之物品1
    批，以車輛載運離去。嗣因李胡坤之配偶甲○○於同年11月
    12日返回整理該店時，發現該店面之物品遭竊而報警循線查
    知上情。
二、案經李胡坤之繼承人甲○○訴由臺北縣政府警察局新店分局
    報告臺灣臺北地方法院檢察署檢察官偵查起訴。
    理  由
壹、程序方面：
  一按被告以外之人於審判外之言詞或書面陳述，除法律有規定
    者外，不得作為證據；又被告以外之人（包括證人、鑑定人
    、告訴人、被害人及共同被告等）於檢察事務官、司法警察
    官或司法警察調查中所為之陳述，與審判中不符時，其先前
    之陳述具有較可信之特別情況，且為證明犯罪事實存否所必
    要者，得為證據，刑事訴訟法第159條第1項、第159條之2分
    別定有明文。又刑事訴訟法第159條之2所定之傳聞例外，即
    英美法所稱之「自己矛盾之供述」，必符合被告以外之人於
    檢察事務官、司法警察官、司法警察調查中所為之陳述，「
    與審判中不符」，且其先前之陳述，具備「可信性」及「必
    要性」二要件，始例外得適用上開規定，認其先前所為之陳
    述，為有證據能力。而所謂「可信性」要件，則指其陳述與
    審判中之陳述為比較，就陳述時之外部狀況予以觀察，先前
    之陳述係在有其可信為真實之特別情況下所為者而言，與一
    般供述證據應具備之任意性要件有別。本件證人甲○○、蔡
    天仁及陳建志於警詢時（含檢察事務官詢問時）之陳述，並
    無前述較可信之特別情況，均無證據能力。
  二次按被告以外之人於偵查中向檢察官所為陳述，除顯有不可
    信之情況者外，得為證據，刑事訴訟法第159條之1第2項定
    有明文。又刑事訴訟法第159條之1第2項所稱於偵查中向檢
    察官所為之陳述，係指已經被告或其辯護人行使反對詰問權
    者而言，如檢察官於偵查中訊問被告以外之人之程序，未予
    被告或其辯護人行使反對詰問權之機會，除有刑事訴訟法第
    159條之3所列各款之情形以外，法院均應傳喚該陳述人到庭
    ，使被告或其辯護人有行使反對詰問權之機會，否則該項在
    偵查中向檢察官所為之陳述，縱使已經具結，或並無顯不可
    信之情況，仍不具備適法之證據能力。本件證人甲○○、蔡
    天仁及陳建志於檢察官偵查中所為之陳述，均未曾提及檢察
    官在偵查時有不法取供之情形，被告及其辯護人亦未釋明上
    開供述有顯不可信之情況，而原審已傳喚證人甲○○、蔡天
    仁及陳建志到庭，使被告及其辯護人有行使反對詰問權之機
    會。證人甲○○、蔡天仁及陳建志於偵查中之證言，均有證
    據能力。
  三末按被告以外之人於審判外之言詞或書面陳述，除法律有規
    定者外，不得作為證據；又被告以外之人於審判外之陳述，
    雖不符合同法第159條之1至第159條之4之規定，但經當事人
    於審判程序同意作為證據，法院審酌該言詞陳述或書面陳述
    作成時之情況，認為適當者，亦得為證據。當事人、代理人
    或辯護人於法院調查證據時，知有第159條第1項不得為證據
    之情形，而未於言詞辯論終結前聲明異議者，視為有前項之
    同意，刑事訴訟法第159條第1項及第159條之5分別定有明文
    。本判決下列其餘引用之證據資料，均經依法踐行調查證據
    程序，當事人於本院言詞辯論終結前亦未聲明異議，本院審
    酌證據資料製作時之情況，均無違法不當及證明力明顯過低
    之瑕疵，亦查無依法應排除其證據能力之情形，認以之作為
    證據應屬適當，皆有證據能力。
貳、實體方面：
  一訊據上訴人即被告乙○○固坦承有前往李胡坤店內打掃、搬
    運物品等情，惟矢口否認有何竊盜犯行，辯稱：李胡坤生前
    欲將店面出售以清償貸款，委託伊去清掃店面，當時店內已
    無商品陳列，伊只有搬不具經濟價值之廢棄物、垃圾，運往
    山上當柴火燒云云。經查：
    (一)證人即告訴人甲○○於原審審理時證稱：李胡坤於97年10
      月23日過世，10月27日晚上伊因喪事需要至李胡坤店面拿
      衣服，當時店面並無異狀，李胡坤出殯後，伊於11月12日
      前往整理店面，發現店內的古董、蜜蠟、琉璃珠、面具、
      版畫、船型雕刻等物品都不見了，只剩下紙類等垃圾。伊
      就報案，當時店面門窗都完好等語（見原審卷(二)第26至27
      頁背面）；證人即保全人員蔡天仁於原審審理時亦證稱：
      李胡坤過世那一個月，伊曾請李胡坤去看醫生，當時店內
      擺設與往常相同，玻璃櫥有一些裝飾品，一些南非面具等
      物。李胡坤住院後，伊看到被告到李胡坤店裏3、4次，其
      中1次是開3千CC搬家用之卡車，其餘是開轎車。被告進去
      後，就關起鐵門。伊每次都有看到被告搬東西上車，亦有
      看到被告將小紙箱拿上轎車等語（見原審卷(二)第34至36頁
      ）；而被告於警詢時復供承：伊確實有至店面搬木雕等物
      品等語（見97年度偵字第27319號卷第23頁）；於檢察事
      務官詢問時先後供承：李胡坤住院時伊多次至店內搬物品
      ，李胡坤死亡後亦有去店內打掃多次，管理員看到的3次
      ，伊搬了木頭、雕刻品等語（見上揭偵卷第37頁）、伊從
      李胡坤店內取走不只3車之木頭等，是船型雕刻品1件以上
      等語（見上揭偵卷第88頁）；於偵查中供承：伊開車去搬
      了很多次，有雜物及船形木雕3件以上等語（見上揭偵卷
      第99至100頁）；於原審審理時供承：伊有載走木頭、雜
      物及紙箱等語（見原審卷(二)第54頁背面）；衡情證人蔡天
      仁與被告並無怨隙，與本案亦無利害關係，應無可能虛捏
      事實誣陷被告。堪認被告確有於97年10月27日後之某日至
      同年11月12日之期間內，駕駛自小客車及搬家卡車至李胡
      坤店內，載運木頭雕刻品、紙箱等物品離去無訛。被告否
      認其有於李胡坤過世後至店內搬運物品，並否認有駕駛搬
      家卡車至店內載運物品，洵不足採。
    (二)被告雖辯稱其僅係至李胡坤店內清理，所搬運之物品均係
      廢棄物，且均運往山上住處當柴火燒云云，惟查：衡諸常
      情，被告大費周章多次駕駛小客車及搬家用卡車，前住李
      胡坤店內搬運物品載至山上住處，焉有可能只係搬運廢棄
      物當柴火燒，被告費力搬運之物品應係有經濟價值之物品
      甚明。況木頭、船形木雕等物品亦非廢棄物。再觀諸卷附
      台北縣政府警察局新店分局98年1月27日0000000000函檢
      附之98年1月12日李胡坤店內照片29張（見上揭偵卷第70
      至84頁），店內擺設之物品凌亂不堪，遺留甚多紙箱、木
      製品及垃圾。被告顯未著手清理店內物品，亦未載走垃圾
      ，而係挑取有經濟價值之木頭雕刻等物品裝箱運走甚明。
      至被告提出之97年5月2日估價單內固記載：「如果真的不
      幸全由我弟乙○○全權代理」等字樣（見原審卷(二)第42頁
      ），姑不論該估價單所載字跡是否確係李胡坤生前所書寫
      ，其內容模糊不明確，已難為有利於被告之認定。被告復
      不否認店內所有物品均係李胡坤所有，李坤胡並未授權其
      處分店內之物品（見本院卷第22頁背面）。是被告縱曾獲
      李胡坤授權清理店內之物品，亦不得將有經濟價值之物品
      據為己有。被告上開所辯，悖於常理，不足採信。
    (三)證人陳穎蓁雖於原審審理時證稱：李胡坤過世後，伊在被
      告兒子所擺設的建國玉市攤位，看到李胡坤生前所擺設販
      賣之琉璃珠、密蠟等物品，伊有質問被告兒子，但被告兒
      子未回答伊等語（見原審卷二第48至50頁）。惟被告兒子
      持有李胡坤物品之原因多端，非必即係被告所竊取交付，
      本諸罪疑唯原則，尚難認被告有竊取李胡坤此部分蜜蠟及
      琉璃珠等物品，附此敘明。
    (四)綜上所述，被告所辯均屬畏罪卸責之詞。本件事證明確，
      被告竊盜犯行堪以認定。
  二核被告所為，係犯刑法第320條第1項之竊盜罪。原審以被告
    罪證明確，適用刑事訴訟法第299條第1項前段、刑法第320
    條第1項規定，並審酌被告枉顧倫理親情，迄未歸還所竊物
    品，及被告所竊取之物品價值等一切情狀，量處有期徒刑5
    月，並諭知易科罰金之折算標準。原審認事用法並無不當，
    量刑亦屬適當。被告仍執前詞否認犯行提起上訴，難認有理
    由，應予駁回。
據上論斷，應依刑事訴訟法第368條，判決如主文。
本案經檢察官劉文水到庭執行職務。
中    華    民    國    99    年    4     月    29    日
                  刑事第七庭  審判長法  官  宋明蒼
                                    法  官  趙功恆
                                    法  官  楊智勝
以上正本證明與原本無異。
不得上訴。
                                    書記官  林桂玉
中    華    民    國    99    年    4     月    30    日

司法院資訊處製作；財團法人民間司法改革基金會備份。
